臺灣新竹地方法院民事判決　　　　　　　　　　　　　九十三年度再易字第一二號
　　再審原告　　甲○○
　　再審被告　　竹一大樓管理委員會
　　法定代理人　戴雪月
右當事人間請求給付管理費事件，再審原告對於本院民國九十二年五月二十八日之確
定判決（九十一年度簡上字第四二號）提起再審之訴，本院判決如左：
    主      文
再審之訴駁回。
再審訴訟費用由再審原告負擔。
    事      實
甲、再審原告方面：
一、聲明：
（一）本院九十一年度簡上字第四二號、九十年度竹簡字第一０五號之確定判決均廢
　　　棄。
（二）再審被告之訴駁回。
（三）第一審、第二審、第一次再審、第二次再審之訴之訴訟費用均由再審原告負擔
      。
二、陳述：
（一）遵守再審期間之証據：按「再審之訴，應於三十日之不變期間內提起。前項期
      間，自判決確定時起算，判決於送達前確定者，自送達時起算；．．」民事訴
      訟法第五百條第一、二項定有明文。再審原告審慎閱讀了解大法官會議解釋及
　　  諸多最高法院之判例、判決，各級法院判決、相關法規後，始知再審被告根本
      無當事人能力，李文傑先生召集之會議，自始完全無決議之效力，足可証明本
      件再審事由係知悉在後，已遵守再審期間提出本件再審之訴，合先說明。
（二）再審理由：李文傑先生係竹一大樓區分所有權人戴雪月之配偶，並非該大樓區
      分所有權人，再審被告八十九年一月二十四日的區分所有權人會議，由不具區
      分所有權人身份之李文傑先生召集，係由無召集權人所召集之會議，該會議意
      思決定機關根本無由成立，所為決議不存在，故再審被告不具當事人能力，原
      確定判決誤以為有當事人能力而為勝訴判決，其程序顯不合法，該判決適用法
      規顯有錯誤。
乙、再審被告方面：
一、聲明：（一）再審原告之訴駁回。（二）再審訴訟費用由再審原告負擔。
二、陳述：
（一）按提起民事再審之訴，應於三十日之不變期間內為之，民事訴訟法第五百條第
      一項定有明文。又當事人以有同法第四百九十六條第一項第一款適用法規顯有
      錯誤之情形提起再審之訴，應認此項理由於裁判送達時當事人即可知悉，故計
      算是否逾三十日之不變期間，應自裁判確定時起算，無同法第五百條第二項但
      書知悉在後之適用。又民事訴訟法第四百九十六條第一項第一款所謂適用法規
      顯有錯誤，係指確定判決違背法規或現存判例解釋者而言，故當事人自收受判
      決正本之送達時，對於判決理由，有無適用法規顯有錯誤之情形，即可知悉。
      至於當事人本人對於法規之瞭解程度如何，當不能影響同法第五百條第一項、
      第二項關於三十日不變期間之起算。最高法院分別著有七○年台再字第二一二
      號、七十一年台再字第二一○號判例可循。再審原告主張經審慎閱讀諸多大法
      官會議之解釋及最高法院之判決、判例，發現原確定判決應有民事訴訟法第四
      百九十六條第一項第一款所規定之適用法規顯有錯誤情形，惟查原確定判決於
      九十二年五月二十八日即已確定，再審原告亦已合法收受送達，揆諸前引判例
      意旨，應認原確定判決縱有民事訴訟法第四百九十六條第一項第一款所規定之
      適用法規顯有錯誤情形，於該確定判決送達時再審原告即可知悉，故計算再審
      三十日之不變期間，應自裁判確定時起算，灼然甚明，足見再審原告提起本件
      再審之訴，顯逾三十日之不變期間。
（二）次按適用法規顯有錯誤者，得以再審之訴對於確定終局判決聲明不服。但當事
      人已依上訴主張其事由或知其事由而不為主張，不在此限，民事訴訟法第四百
      九十六條一項第一款及第一項但書分別定有明文。再審原告係以「再審被告無
      當事人能力」「李文傑先生召集的會議，自始完全無決議之效力」而主張原確
      定判決有民事訴訟法第四百九十六條一項第一款「適用法規顯有錯誤」之再審
      事由，惟查再審原告於原確定判決之第二審程序即已主張「再審被告無當事人
      能力」及「李文傑先生召集的會議，自始完全無決議之效力」（見九十一年簡
      上字第四二號民事判決第四頁第一行至第十行），上揭事由再審原告既已依上
      訴程序主張，且經原確定判決審理並於判決理由中闡述甚明，揆諸前引法文意
      旨，再審原告再執「再審被告無當事人能力」「李文傑先生召集的會議，自始
      完全無決議之效力」之事由，而提起再審之訴，顯不合法。
    理 　　 由
一、程序方面：
（一）按再審之訴，應於三十日之不變期間內提起。前項期間自判決確定時起算。但
      再審之理由知悉在後者，自知悉時起算；不得上訴之判決，於宣示時確定；民
      事訴訟法第三百九十八條、第五百條第一項分別定有明文。查原確定判決即本
      院九十一年度簡上字第四二號係屬不得上訴之事件，一經判決即告確定，再審
      原告係於九十二年六月九日收受該判決，業據本院調閱上開卷宗查明屬實，而
      再審原告迄於九十三年六月九日提起本件再審之訴，有本院收文日期章可憑，
      是再審原告提起本件再審之訴，已逾法定三十日不變期間，其提起本件再審之
      訴，於法不合，應予駁回。
（二）雖再審原告辯稱：經其審慎閱讀了解大法官會議解釋及最高法院之判例、判決
      ，各級法院判決、相關法規後，始知再審被告根本無當事人能力，李文傑先生
      召集之會議，自始完全無決議之效力，足可証明本件再審事由係知悉在後云云
      ，惟當事人以有同法第四百九十六條第一項第一款適用法規顯有錯誤之情形提
      起再審之訴，應認此項理由於裁判送達時當事人即可知悉，故計算是否逾三十
      日之不變期間，應自裁判確定時起算，無同法第五百條第二項但書再審理由知
      悉在後之適用（最高法院七十年台再字第二一二號判例參照）。而民事訴訟法
      第四百九十六條第一項第一款所謂適用法規顯有錯誤，係指確定判決違背法規
      或現存判例解釋者而言，故當事人自收受判決正本之送達時，對於判決理由，
      有無適用法規顯有錯誤之情形，即可知悉。至於當事人本人對於法規之瞭解程
      度如何，當不能影響同法第五百條第一項、第二項關於三十日不變期間之起算
      （最高法院七十一年台再字第二一０號判例參照）。再審原告係於九十二年六
      月九日收受原確定判決，已如前述，則其於收受當日即可知悉再審理由，至於
      再審原告對於法規之瞭解程度如何，自不能影響三十日不變期間之起算，是其
      所辯應無可採。
二、實體方面：
（一）按適用法規顯有錯誤者，得以再審之訴對於確定終局判決聲明不服。但當事人
      已依上訴主張其事由或知其事由而不為主張，不在此限，民事訴訟法第四百九
      十六條一項第一款、第一項但書分別定有明文。查再審原告係以「再審被告無
      當事人能力」「李文傑先生召集的會議，自始完全無決議之效力」而主張原確
      定判決有民事訴訟法第四百九十六條一項第一款「適用法規顯有錯誤」之再審
      事由，惟查：再審原告於原確定判決（本院九十一年度簡上字第四二號）第二
      審程序即已主張「再審被告無當事人能力」及「李文傑先生召集的會議，自始
      完全無決議之效力」，業經本院調閱上開卷宗查明無訛（見該卷第三十三至三
      十六頁、八十六頁至九十頁），並有判決可稽（見該卷第九十五頁至九十六頁
      ），再審原告就此事由，既已依上訴程序主張，經本院於判決理由中闡述甚明
      ，揆諸前開說明，再審原告再執此事由，提起本件再審之訴，為無理由，應予
      駁回。
（二）次按再審之訴，法院認無再審理由，判決駁回後，不得以同一事由，對於原確
      定判決或駁回再審之訴之確定判決，更行提起再審之訴，民事訴訟法第四百九
      十八條之一亦有明文。查再審原告係以「再審被告無當事人能力」「李文傑先
      生召集的會議，自始完全無決議之效力」而主張原確定判決有民事訴訟法第四
      百九十六條一項第一款「適用法規顯有錯誤」之再審事由，然查：再審原告曾
      就相同理由提起再審之訴（本院九十二年度再易字第一０號），業經本院調閱
      上開卷宗查明無訛（見該卷第三頁至十一頁），復有判決可稽（見該卷第八至
      九頁），再審原告既已就上開事由提起再審之訴，經本院於判決理由中闡述甚
      詳，揆諸前開說明，再審原告復執此事由提起本件再審之訴，亦為無理由，應
      予駁回。
（三）末按第二審法院就該事件已為本案判決者，對於第一審法院之判決不得提起再
      審之訴，民事訴訟法第四百九十六條第三項定有明文。經查再審原告就本院九
      十年度竹簡字第一０五號民事判決，提出本件再審之訴，惟查上開簡易第一審
      判決，經再審原告提起上訴後，本院以九十一年度簡上字第四二號本案判決駁
      回其上訴，有該判決書可參，是再審原告復就該第一審判決提起再審之訴，為
      無理由，應予駁回。
三、訴訟費用負擔之依據：民事訴訟法第七十八條。
中　　　華　　　民　　　國　　九十三　　年　　　八　　　月　　　九　　　日
                              臺灣新竹地方法院民事第二庭
                                  審判長法官  吳上晃
                                  法      官  楊明箴
                                  法      官  滕治平
右為正本係照原本作成。
不得上訴。
                                  法院書記官  邱 明 智
中　　　華　　　民　　　國　　九十三　　年　　　八　　　月　　　九　　　日
